臺灣高等法院臺中分院刑事判決
111年度上訴字第1968號

上  訴  人  臺灣彰化地方檢察署檢察官   
被      告  黃傳鈞



指定辯護人  本院公設辯護人陳秋靜
上列上訴人因被告違反槍砲彈藥刀械管制條例案件，不服臺灣彰
化地方法院111年度訴字第284號中華民國111年6月29日第一審判
決（起訴案號：臺灣彰化地方檢察署111年度偵字第1276號），
提起上訴，本院判決如下：
    主  文
上訴駁回。
    犯罪事實
一、黃傳鈞明知可發射子彈具有殺傷力之槍枝，為槍砲彈藥刀械
    管制條例所規定之管制物品，非經中央主管機關許可，不得
    持有，竟基於非法持有可發射子彈具殺傷力之槍枝之犯意，
    於民國106年間，向姓名、年籍均不詳，自稱「淑娟」之人
    購買非制式手槍1枝（槍枝管制編號0000000000號，含彈匣1
    個）並持有之。嗣於110年11月2日7時15分許，黃傳鈞因另
    案經警持原審法院核發之搜索票前往彰化縣○○鎮○○路00號之
    住所搜索而查獲，並扣得如附表所示之物。
二、案經彰化縣警察局溪湖分局報告臺灣彰化地方檢察署檢察官
    偵查起訴。
    理  由
壹、證據能力部分
一、本判決下述所引用被告黃傳鈞（下稱被告）以外之人於審判
    外之供述證據，檢察官、被告及辯護人於本院審理時均同意
    有證據能力（見本院卷第87頁），且迄本院言詞辯論終結前
    ，就該等證據之證據能力，皆未聲明異議，而本院審酌上開
    供述證據資料製作時之情況，並無不當取供或證明力明顯過
    低之瑕疵，認以之作為證據應屬適當，依刑事訴訟法第159
    條之5規定，認均具有證據能力。
二、本件判決以下引用之非供述證據，經本院於審理時依法踐行
    調查證據程序，與本案待證事實具有自然之關聯性，且無證
    據證明係公務員違法取得之物，依法自得作為證據。
貳、認定犯罪事實所憑之證據及理由
一、上揭犯罪事實，業據被告坦承不諱，並有彰化縣警察局溪湖
    分局搜索扣押筆錄、扣押物品目錄表、內政部警政署刑事警
    察局110年12月23日刑鑑字第1108028975號鑑定書、彰化縣
    警察局槍枝性能檢測報告表各1份（見臺灣彰化地方檢察署1
    11年度偵字第1276號卷【下稱偵卷】第35頁至第37頁、第25
    頁至第31頁）、搜索現場照片4張（見偵卷第41頁至第42頁
    ）、SIGNAL通訊軟體截圖照片（阿通即三哥）2張（見偵卷
    第49頁至第50頁）、內政部警政署刑事警察局111年5月24日
    刑鑑字第1110052155號函（見原審卷第61頁）附卷可稽，足
    認被告之自白與事實相符，堪得採信。
二、綜上所述，本案事證明確，被告犯行洵堪認定，應依法論罪
    科刑。
參、論罪科刑
一、犯罪之實行，有接續犯、繼續犯、集合犯、吸收犯、結合犯
    等實質上一罪之分類，因均僅給予一罪之刑罰評價，故其行
    為之時間認定，當自著手之初，持續至行為終了，並延伸至
    結果發生為止，倘上揭犯罪時間適逢法律修正，跨越新、舊
    法，而其中部分作為，或結果發生，已在新法施行之後，應
    即適用新規定，不生依刑法第2條比較新、舊法而為有利適
    用之問題（最高法院108年度台上字第1179號判決、89年度
    台非字第186號判決意旨參照）。被告自106年不詳之某日起
    至110年11月2日為警查獲時止，非法持有上開非制式手槍屬
    持有行為之繼續。而槍砲彈藥刀械管制條例第7條有關持有
    槍砲之處罰規定，雖已於109年6月10日修正公布，並於同年
    月12日生效施行，則縱然被告之持有行為早於109年6月12日
    ，其行為既然延續至新法修正施行後，依前開說明，應適用
    修正後之規定，亦不生依刑法第2條比較新、舊法而為有利
    適用之問題，先予敘明。是核被告所為，係犯槍砲彈藥刀械
    管制條例第7條第4項非法持有非制式手槍罪。
二、按刑法第59條規定犯罪之情狀可憫恕者，得酌量減輕其刑，
    其所謂「犯罪之情狀」，與同法第57條規定科刑時應審酌之
    一切情狀，並非有截然不同之領域，於裁判上酌減其刑時，
    應就犯罪一切情狀（包括第57條所列舉之10款事項），予以
    全盤考量，審酌其犯罪有無可憫恕之事由（即有無特殊之原
    因與環境，在客觀上足以引起一般同情，以及宣告法定低度
    刑，是否猶嫌過重等等），以為判斷（最高法院95年度台上
    字第6157號判決意旨參照）。被告所犯非法持有非制式手槍
    之法定刑為「五年以上有期徒刑，併科新臺幣一千萬元以下
    罰金。」刑度甚為嚴峻，然同為非法持有槍枝之人，持有之
    動機不一，犯罪情節亦未必相同，是非法持有槍枝行為所造
    成社會危害之程度，自屬有異，若謂持有槍枝之行為人，一
    律認為對社會治安造成極大危害，而未就客觀之行為情狀與
    主觀之惡性予以評價，即逕認無刑法第59條規定之適用，自
    失事理之平，亦有生過度評價行為人之罪責，致生罪刑不相
    當之疑慮。是為期使個案裁判之量刑，能斟酌妥適，倘持有
    槍枝之行為人，依其犯罪情狀，若量處槍砲彈藥刀械管制條
    例第7條第4項之法定最低度刑，確實有可憫恕之處，當應適
    用刑法第59條之規定酌減其刑，如此不僅可達到懲儆及防衛
    社會之目的者，亦符合罪刑相當原則及比例原則。查被告所
    持有為非制式手槍，且經警查獲時係隨意棄置於角落雜物堆
    中，有現場搜索照片可佐（見偵卷第41頁至第42頁），又現
    場並未扣得任何適用子彈，有上開搜索扣押筆錄、扣押物品
    目錄表可證，顯見被告並未隨身攜帶且該槍枝並非處於可供
    立即取得使用之狀態，與被告於審判中供陳購買槍枝係為收
    藏把玩之用，並未同時購買子彈等語（見原審卷第48頁），
    大致相符，難認被告購買槍枝有要持以犯他罪之意，其危險
    性相對上並非極高，且確實並無證據顯示其欲或已持以危害
    他人或社會。又被告甫為警查獲時即坦認犯行，犯後態度良
    好，可見犯罪情節與惡性均非重大，被告之犯行縱科以前述
    法定最低本刑，猶有情輕法重之情，難謂符合罪刑相當性及
    比例原則，乃客觀上足以引起一般人之同情，情節尚堪憫恕
    ，爰就依刑法第59條之規定酌量減輕其刑。
三、按司法院釋字第775號解釋意旨，闡釋刑法第47條第1項所規
    定行為人受徒刑執行完畢，或一部之執行而赦免後，5年以
    內故意再犯有期徒刑以上之罪，雖為累犯，惟仍應依個案犯
    罪情節，具體審酌行為人犯罪之一切情狀暨所應負擔之罪責
    ，裁量有無加重其刑之必要，避免一律加重致發生過苛或違
    反比例及罪刑相當原則之情形者而言（最高法院109年度台
    上字第3222號刑事判決參照）。又法院於審酌被告是否適用
    累犯規定而加重其刑時，訴訟程序上應先由檢察官就前階段
    被告構成累犯之事實，以及後階段應加重其刑之事項，主張
    並具體指出證明方法後，法院才需進行調查與辯論程序，而
    作為是否加重其刑之裁判基礎。前階段構成累犯事實為檢察
    官之實質舉證責任，後階段加重量刑事項為檢察官之說明責
    任，均應由檢察官分別負主張及具體指出證明方法之責。而
    所謂檢察官應就被告累犯加重其刑之事項「具體指出證明方
    法」，係指檢察官應於科刑證據資料調查階段就被告之特別
    惡性及對刑罰反應力薄弱等各節，例如具體指出被告所犯前
    後數罪間，關於前案之性質（故意或過失）、前案徒刑之執
    行完畢情形（有無入監執行完畢、在監行狀及入監執行成效
    為何、是否易科罰金或易服社會勞動〔即易刑執行〕、易刑執
    行成效為何）、再犯之原因、兩罪間之差異（是否同一罪質
    、重罪或輕罪）、主觀犯意所顯現之惡性及其反社會性等各
    項情狀，俾法院綜合判斷個別被告有無因加重本刑致生所受
    刑罰超過其所應負擔罪責之情形，裁量是否加重其 刑，以
    符合正當法律程序及罪刑相當原則之要求（最高法院110年
    度台上字第5660號刑事判決參照）。查被告前因違反槍砲彈
    藥刀械管制條例案件，經臺灣臺中地方法院以107年度訴字
    第3013號判決判處有期徒刑3月確定，於108年8月8日執行完
    畢等情，有臺灣高等法院被告前案紀錄表1份在卷可憑。其
    受有期徒刑之執行完畢，5年內故意再犯本案法定本刑有期
    徒刑以上之罪，為刑法第47條第1項所規定之累犯。而就上
    開構成累犯之前提事實，檢察官已於本院審理時具體指明，
    被告於本院審理時亦自承其有上開前科；另就應否加重其刑
    之說明責任，檢察官亦於本院審理時說明被告一再涉犯類似
    情節、相同性質之犯罪，足見其刑罰反應力薄弱，應予加重
    其刑。本院審酌被告於前案入監服刑並執行完畢後，卻對先
    前所受刑之執行欠缺感知，仍執意再為本案犯行，足見並無
    悛悔改過之心，前案徒刑之執行難收成效，縱予加重其刑，
    亦無使其所承受之刑罰超逾其所應負擔之罪責、而違背憲法
    比例及罪刑相當原則之情形，經本院審酌上開具體情狀後，
    認為應予加重其刑。
肆、本院之判斷
一、原審認被告本件事證明確，適用刑事訴訟法第299條第1項前
    段，槍砲彈藥刀械管制條例第7條第4項，刑法第11條前段、
    第42條第3項前段、第59條、第38條第1項等規定，並以行為
    人責任為基礎，審酌我國法律嚴格禁止非法持有槍枝，目的
    在維護國民生命、身體之安全，使國民遠離槍械威脅之恐懼
    ，並進而避免槍械成為實施其他犯罪之工具，然被告無視於
    法律禁令，非法持有非制式手槍，對他人之生命、身體安全
    ，造成無形威脅，然衡以上述情狀，可認被告本案犯罪情節
    尚非嚴鉅，其僅為把玩觀賞而為，犯後坦承犯行，態度良好
    ，並非毫無悔意，持有上開非制式手槍尚無證據顯示欲或已
    為其他不法用途，衡酌其犯罪情節、動機、目的、手段、所
    生危害、前科素行（其於107年間曾為非法持有子彈犯行經
    法院判處有期徒刑3月，併科罰金新臺幣〈下同〉1萬元確定，
    於108年8月8日執行完畢出監，其餘前科多為施用毒品、詐
    欺犯罪，並無暴力犯行，有上開前案紀錄表在卷可佐）及其
    自陳為國小畢業之智識程度，沒有專門技術或證照，已婚，
    育有1名11歲、1名12歲之子女，目前與父母、妻子、哥哥、
    弟弟、妹妹及小孩同住，房子為哥哥的，現在工作為油漆工
    ，只有週六、週日在工作，週一至週五在服勞役，月收入1
    萬多元負責家庭生活開銷，太太在檳榔攤幫表哥顧店，收入
    2萬多元，還有銀行紓困貸款之生活經濟狀況等一切情狀，
    量處有期徒刑3年6月，併科罰金3萬元，罰金如易服勞役，
    以1千元折算1日。暨認扣案如附表編號1所示之物，為違禁
    物，應依刑法第38條第1項規定宣告沒收。經核所為認事用
    法均無違誤，量刑亦均屬妥適。
二、檢察官上訴意旨略以：被告本案犯行構成累犯，且檢察官已
    指明被告累犯之證明方法，且經合法調查，並說明應予加重
    之理由，且衡酌被告受前案同類型犯罪判處有期徒刑確定並
    執行完畢，卻沒有悔改反省之意，再度犯本件同類型之罪，
    自應論以累犯量處較重之刑，才足以警惕被告不再犯罪等語
    。然原判決就被告應否構成累犯之判斷，雖有尚欠周延之處
    ，以致未能援引刑法第47條第1項之規定加重其刑，惟原判
    決既已將被告上述足以構成累犯之刑罰執行完畢事實，列為
    刑法第57條之量刑因子，而於決定被告刑期長短時具體予以
    審酌，且適度反映於原判決之量刑上，並非全然固守法定最
    低本刑而未予加重，此一量刑結論幾與本案適用累犯規定予
    以加重其刑無異。是以原判決就累犯規定之適用雖有瑕疵，
    惟與判決認定之犯罪事實及量刑結論均不生影響，基於無害
    瑕疵審查原則，即不構成撤銷原判決之理由。此觀最高法院
    110年度台上字第5660號刑事判決所稱如法院認為檢察官未
    就構成累犯事實有所主張或具體指出證明方法，而未論以累
    犯或依累犯規定加重其刑，但仍將被告可能構成累犯之前科
    、素行資料列為量刑審酌事由，此時對被告所應負擔之罪責
    已予充分評價，依重複評價禁止之精神，自無許檢察官事後
    循上訴程序，以該業經列為量刑審酌之事由應改論以累犯並
    加重其刑為由，指摘原判決未依累犯規定加重其刑違法或不
    當，應係前述無害瑕疵審查原則之具體展現，益足為證。是
    以檢察官之上訴並無理由，應予駁回。
據上論結，應依刑事訴訟法第368條，判決如主文。
本案經檢察官朱健福提起公訴，檢察官林士富提起上訴，檢察官
李芳瑜到庭執行職務。
中　　華　　民　　國　　111 　年　　10　　月　　11　　日
            刑事第九庭   審判長法　官　紀  文  勝
                               法　官  姚  勳  昌
                               法　官  紀  佳  良 
以上正本證明與原本無異。
如不服本判決應於收受送達後20日內向本院提出上訴書狀，其未
敘述上訴理由者，並得於提起上訴後20日內向本院補提理由書狀
（均須按他造當事人之人數附繕本）「切勿逕送上級法院」。因
疫情而遲誤不變期間，得向法院聲請回復原狀。 

                               書記官  洪  鴻  權 
　　　　　　　　　　　　　　　 
中　　華　　民　　國　　111 　年　　10　　月　　11　　日

附表：
編號 沒收物品 沒收方式 1 非制式手槍（槍枝管制編號0000000000號，含彈匣1個）1枝 沒收。